臺灣臺北地方法院民事判決　　 　　　　　　　　　九十一年度訴字第三九０三號
　　原　　　告　丙○○
　　訴訟代理人　陳鄭權律師
　　複代理人　　劉君豪律師
　　被　　　告　甲○○
　　訴訟代理人　乙○○
當事人間請求損害賠償事件，本院於民國九十三年七月二十一日言詞辯論終結，判決
如下：
    主  文
被告應給付原告新台幣壹拾萬柒仟捌佰伍拾元，及自民國九十一年七月三十日起至清
償日止按年息百分之五計算之利息。
原告其餘之訴駁回。
訴訟費用由被告負擔分百分之六；餘由原告負擔。
本判決第一項得假執行；但被告如以新台幣壹拾萬柒仟捌佰伍拾元為原告預供擔保後
，得免為假執行。
原告其餘假執行之聲請駁回。
    事實及理由
一、本件原告原起訴請求被告應給付原告新台幣（下同）一百八十五萬零六百三十二
    元，嗣於民國（下同）九十二年一月六日本院審理時擴張為被告應給付原告一百
    八十七萬三千四百九十五元，其中一百八十五萬零六百三十二元自起訴狀繕本送
    達被告之翌日起；餘二萬二千八百六十三元自九十二年一月二日起，均至清償日
    止按年息百分之五計算之利息；又於本院九十三年七月二十一日審理時減縮其聲
    明為被告應給付原告一百八十七萬三千四百六十元，其中一百八十五萬零五百九
    十七元自起訴狀繕本送達被告之翌日起；餘二萬二千八百六十三元自九十二年一
    月七日起，均至清償日止按年息百分之五計算之利息，核屬擴張及減縮應受判決
    事項之聲明，依民事訴訟法第二百五十五條第一項第三款，應予准許，合先敘明
    。
二、原告起訴主張：被告與原告係朋友，因屢有爭執，被告竟基於傷害之概括犯意，
    先後於八十九年七月十六日凌晨、同年八月二十日凌晨三時許、同年九月一日凌
    晨四時許及同年十二月三日某時，在台北市○○街三十二巷七之一號一樓原告所
    經營之歐吉PUB店內毆打原告，致原告依序受有頭部紅腫、雙頰及雙前臂瘀傷、
    右手腕不完全骨折、左肘挫傷及臉部紅腫等傷害。原告受傷害後，須按時至醫院
    診療及復建，總計支出醫療費用四萬四千元（明細如附表所示），且原告因而行
    動不便，屢有突然暈眩，不能呼吸：：：等急迫性症，日常生活起居須他人照料
    ，故自八十九年七月起至九十年七月止，每月以四萬元請朋友照顧，共照顧十二
    個月，支出看護費四十八萬元。又原告因行動不便，須搭乘計程車去醫院復健，
    多支出計程車費用共一萬三千四百六十元。另原告受傷後，自八十九年七月至九
    十一年七月止共二十四個月無法工作，以原告八十八年度平均每月薪資所得一萬
    四千元計算，共損失薪資所得三十三萬六千元，依民法第一百八十四條第一項、
    第一百九十三條第一項之規定，被告應賠償原告前揭財產上之損害共八十七萬三
    千四百六十元。此外，原告精神上受有相當之痛苦，其人格尊嚴亦受到嚴重傷害
    ，依民法第一百九十五條第一項規定，被告自應賠償慰撫金一百萬元等情，爰求
    為命被告給付原告一百八十七萬三千四百六十元，其中一百八十五萬零五百九十
    七元自起訴狀繕本送達被告之翌日起；餘二萬二千八百六十三元自九十二年一月
    七日起，均至清償日止按年息百分之五計付利息之判決，並聲明願供擔保請准宣
    告假執行。
三、被告則以：兩造原係男女朋友關係，前揭歐吉PUB店係兩造合作經營，被告係因
    原告先辱罵並歐打被告才與原告互毆。原告身體本來就不好，其認識原告這三、
    四年來，原告就時常就醫，且在本件傷害事件發生前曾因車禍而受傷，故其提出
    之醫療單據與本件原告所受之傷害無關，且原告於八十九年、九十年間屢次至法
    院，行動正常並無任何不便，被告否認原告有支付看護費四十八萬元。又原告原
    係經營酒店為生，之後才與被告合開PUB店，根本無任何工作，且其所主張之傷
    勢亦不可能造成二十四個月無法工作。另原告與被告互毆能否主張慰撫金已有疑
    義，且原告未敘明其何以得請求慰撫金一百萬元之依據。如認被告須對原告負損
    害賠償責任，因原告曾誣告被告強盜，且又勾結訴外人曾維國誣告被告強盜，於
    該案中出庭作偽證，對被告構成侵權行為，應負損害賠償責任，被告自得依法主
    張抵銷等語，資為抗辯，並聲明願供擔保請准宣告免為假執行。
四、原告主張被告基於傷害之概括犯意，先後於八十九年七月十六日凌晨、同年八月
    二十日凌晨三時許、九月一日凌晨四時許、十二月三日某時，在台北市○○街三
    十二巷七之一號一樓歐吉PUB店內毆打原告，致原告依序受有頭部紅腫、雙頰及
    雙前臂瘀傷、右手腕不完全骨折、左肘挫傷及臉部紅腫等傷害之事實，業據其提
    出診斷證明書為證，復為被告所不爭執，且被告因本件傷害行為，亦經台灣高等
    法院九十一年度上易字第三九二號刑事判決認定觸犯傷害罪，判處有期徒刑六月
    確定，有前揭判決附卷可稽，並經本院調取前揭卷宗核閱無誤，自堪信原告之主
    張為真實。
五、按「因故意或過失，不法侵害他人之權利者，負損害賠償責任」；「不法侵害他
    人之身體或健康者，對於被害人因此喪失或減少勞動能力或增加生活上之需要時
    ，應負損害賠償責任」，民法第一百八十四條第一項前段、第一百九十三條第一
    項別定有明文。又不法侵害他人之身體、健康、名譽、自由、信用、隱私、貞操
    ，或不法侵害其他人格法益而情節重大者，被害人雖非財產上之損害，亦得請求
    賠償相當之金額，民法第一百九十五條第一項前段亦定有明文。
    本件被告故意毆打原告，不法侵害其身體及健康權，致其受有前揭傷害，依上開
    規定，被告自應負侵權行為之損害賠償責任。茲就原告請求被告賠償之下列金額
    ，審酌如下：
（一）醫療費用：原告主張其因本件傷害事故，須按時至醫院診療及復健，總計支出
      如附表所示醫療費用四萬四千元之事實，固提出被告不爭執真正之醫療費用收
      據為證（見本院卷二第十一頁以下編號一至編號一百之收據），惟被告抗辯原
      告身體本來就不好，時常就醫，且在本件傷害事件發生前曾因車禍受傷，原告
      所提出之醫療費用收據均與本件傷害無關等語。經查：
　１、附表編號一至十一及編號十三至馬偕紀念醫院就診之部分，除編號七之費用一
  　　百元、編號八其中之一百元及編號九其中之五百元均為證明書費，非屬因傷害
   　 所必須支出之醫療費用，應予扣除外，其餘之醫療費用共三千七百九十元，因
      其就診之科別為外科（附表編號十三原告誤載為神經內科），且其就診時間係
      密集發生於八十九年八月二十一日至同年九月九日，與被告第二次及第三次毆
      打原告之時間即八十九年八月二十日及同年九月一日相近，且馬偕紀念醫院函
      覆本院：原告於八十九年八月到九月間，因主訴遭人打傷多次到本院急診及門
      診，於八十九年八月二十日至本院掛外科門診，主訴為左手肘腫痛，腫痛應為
      挫傷造成等語，有該院九十三年二月十二日馬院醫急字第九三０二四三號函在
      卷可稽（見本院卷二第九十八頁），而被告就其抗辯原告之前曾發生車禍受傷
      一節，復不能舉證以實其說，則原告主張此部分之費用共三千七百九十元係其
      因遭被告毆傷而至醫院就診所支出之醫療費用，應堪採信。
　２、附表編號十二、十四至編號二十九至馬偕紀念醫院就診之部分：此部分單據所
  　　列之就診科別除編號二十為家醫科、編號二十六為精神科外，其餘均為內科，
    　而原告所受之傷勢既均為外傷，依常情應無須至內科或家醫科及精神科就診，
      且馬偕紀念醫院上開函亦表示：原告於八十九年九月九日至神經內科門診求診
      ，主訴為頭痛，此後約有五次門診紀錄，至於是否由於遭人毆傷所致，並不能
      直接有此相關，而此後之所有後遺症便不是由此而發生，至於腦波檢查有異常
      可能是檢查當時病患有輕眠之現象，此種腦波之結果是很常見的，並非是不正
      常，而且此後於八十九年九月二十八日之腦部電腦斷層結果是正常的等語，自
      難認此部分之醫療費用與被告之傷害行為有關。
　３、附表編號三十至四十至台北榮民總醫院就診之部分：編號三十、三十五、三十
  　  七、三十八、四十共一千三百五十元之部分，因其看診之科別為骨科，且經本
      院向榮民總醫院函查原告前揭就診紀錄是否與本件被告之傷害行為有關，該院
      函覆以：原告於八十九年九月二十九日至九十一年七月五日至本院骨科門診六
      次，主訴兩前臂疼痛及左肘疼痛，骨科診斷為兩側遠端橈尺關節損傷，骨科傷
      害可能是前述傷害之後遺症，該後遺症即指兩側遠端橈尺關節損傷等語，有該
      院九十三年二月十九日北總企字第０九三００００八０三號函可稽（見本院卷
      二第一三三頁），足見原告係因遭告打傷後，產生兩側遠端橈尺關節損傷之後
      遺症，而至台北榮民總醫院就診，則原告主張此部分醫療費用係因遭被告傷害
      而支出，應為可取。至於編號三十一、編號三十三及三十六之部分，係原告於
      八十九年九月二十九日及同年十月二十三日、九十年三月二日至該院神經內科
      就診，主訴頭痛，理學檢查並未發現有神經系功能障礙之病症，有該院之前揭
      函足憑，雖該函表示壓力型頭痛的原因很多，遭人毆打是可能因素之一，惟遭
      人毆打既僅為造成頭痛之眾多原因之一，自無法遽認原告頭痛之原因即是遭被
      告毆打所致，故該次之就診費用亦難認與本件被告之傷害行為有關。另編號三
      十二之部分係原告於八十九年十月四日至胸腔外科門診，惟本件原告之胸部並
      未遭被告毆傷，故此次之醫療費用自核與原告所受之傷害無關。另編號三十四
      及三十九之部分，為證明書費，非因治療傷害所必要支出之費用，自不得請求
      被告賠償。
　４、附表編號四十一至六十至振興復健醫學中心就診之部分：其中編號四十一及四
  　　十三係原告於九十年二月二十四日及同年三月七日急診之費用，經本院向該醫
   　 學中心函詢該二次之就診與本件被告之傷害行為是否有關，其函覆：依急診病
      歷之記載，僅認為有肌腱炎，相關之因果難以回答，有該醫學中心九十三年二
      月十三日（九三）振醫字第一二六號函可參（見本院卷二第一四五頁），故尚
      難認此二次之急診費用與被告之傷害行為有關。又其中編號四十四及編號五十
      八係原告於九十年三月十二日及同年四月四日至該中心中醫科就診，主訴身軀
      及肢體的多處酸痛，因這些症狀並無特異性，該院中醫科以肌膜焱及神 經痛
      為疑似病因，因原告來診時並明顯之外傷、瘀青、腫等現象，故無法判斷這些
      症狀跟歷次受傷的相關性，有該中心之前揭函可稽，故亦無法證明此二次之就
      診與本件被告之傷害行為有關。另編號四十二、四十五至五十七、五十九及六
      十共計一千七百六十元之部分（編號四十九之金額應為五十元，原告誤載為三
      百五十元），係原告至該醫學中心復健部看診，依該醫學中心前揭函第四段所
      載：原告於九十年二月二十四日、九十年三月十二日、九十年四月九日及同年
      四月二十三日先後共計四次於本院復健科門診，主訴為下背痛及身體多處關節
      疼痛及右手腕關節僵硬，這些症狀據患者自訴是因五個多月前（八十九年九月
      二日）被打傷後引起，究其原因，如果患者於身體多次遭人毆打，致身體之瘀
      傷及手腕不完全骨折後，可能肇至後遺症，其後遺症如慢性關節扭傷及疼痛，
      關節僵硬活動受傷或心理之創傷等，：：原告先後至四次至本院復健科門診，
      確有復健治療之必要等語，故原告主張此部分之費用共一千七百六十元係因本
      件傷害而支出，被告應負賠償之責，應為可取。
　５、編號六十一至七十六至台大醫院就診之部分，因均屬內科性疾病非屬於傷害，
  　　有該院九十三年二月九日（九十三）校附醫秘字第九三００二００八二三號，
    　自難認原告支出此部分之醫療費用係為治療本件其遭毆打所受之傷害。
　６、編號七十七至八十五至科學中醫診所就醫之部分：編號七十七、八十一至八十
  　　四之部分，原告並未舉證證明就醫之原因與其所受之傷害有關，至編號七十八
      、七十九及八十之部分原告未提出單據證明其有支出此二次之費用。另編號八
      十五係原告自八十九年七月十五日至同年九月七日止門診六次之醫療費用證明
      單，因其記載診斷之病名為踝肘挫傷，與原告所受之傷害不符，即難認與被告
      之傷害行為有關。
　７、編號八十六至一百之部分：除編號八十六及九十八共九百五十元之部分係購買
  　　右手腕器材及右腕關節固定帶之費用，可認為係原告因受有右手腕不完全骨折
    　傷害所支出之費用外，其餘之單據原告均未舉證證明其就診之原因及必要性，
      自難認與本件之傷害行為有關。
　８、綜上所述：附表編號一至編號十及編號十三其中之三千七百九十元、編號三十
  　　、三十五、三十七、三十八、四十共一千三百五十元、編號四十二、四十五至
    　五十七、五十九及六十共計一千七百六十元、編號八十六及九十八共九百五十
      元，總計共七千八百五十元之醫療費用，因係原告為治療其本件所受傷害而支
      出之費用，原告自得請求被告賠償，其餘之醫療費用，因與被告之傷害行為無
      關，自不得請求被告賠償。
（二）看護費用：原告主張其受傷後行動不便，屢有突然暈眩，不能呼吸：等急迫性
      症，日常生活起居須他人照料，故自八十九年七月起至九十年七月止，每月以
      四萬元請朋友曾雅芳照顧，共照顧十二個月，支出看護費四十八萬元等情，固
      舉證人曾雅芳為證，惟為被告所否認。查證人曾雅芳雖證稱原告被打之前沒有
      暈眩之情形發生，原告後來是有時候一緊張就會暈眩等語，惟馬偕紀念醫院函
      覆本院稱：原告主訴之兩腕酸痛無力、不能出力及突然暈眩之症狀，皆屬主觀
      之敘述，臨床上無法評估其主訴之症狀程度及有無，有前揭函可稽，且本件原
      告所受之傷害均係外傷且未傷及腳部，衡情應不會導致其行動不便或突然暈眩
      ，是原告縱於被毆打後才發生暈眩之情形，亦難認係遭被告毆打所致。況且依
      證人曾雅芳證稱：在我照顧原告之一年間，原告偶而走路走一走，就會暈倒，
      ：：：原告仍可以行走，但我還是不放心，都會在旁照顧他，原告可以自己吃
      飯、穿衣等情觀之（見本院卷一九十二年四月二十九日準備程序筆錄），足見
      原告仍可自己行走，並無行動不便之情形，亦無請人專門照顧之必要，是原告
      請求被告賠償看護費用，尚非可取。
（三）計程車費用：原告雖主張其因被毆打致行動不便，每次須搭乘計程車去各醫院
      就診及復健，支出計程車費用共一萬三千四百六十元云云，惟原告並未提出其
      每次就診均係搭乘計程車之證明，且原告亦未舉證其所受之傷害會導致行動不
      便，已如上述，則原告自可搭乘一般之大眾交通工具，而無搭乘計程車之必要
      ，故此部分之費用核非必要費用，不得請求被告賠償。
（四）減少勞動能力所受損害之部分：原告主張其受傷後，自八十九年七月至九十一
      年七月止共二十四個月無法工作，以原告八十八年度平均每月薪資所得一萬四
    　千元計算，共損失薪資所得三十三萬六千元之事實，固提出財政部國稅局八十
      八年度綜合所得稅納稅證明書為證，惟被告否認原告之傷勢會造成其二十四個
      月無法工作，且原告所受頭部紅腫、雙頰及雙前臂瘀傷、右手腕不完全骨折、
      左紂挫傷及臉部紅腫等傷害，僅為一般之外傷，依常情應不致使其無法工作，
      勞動能力全部喪失，而原告對此有利於己之事實復未能舉證以實其說，則請求
      被告賠償薪資所得三十三萬六千元之損失，自非有據。
（五）慰撫金之部分：查原告遭被告毆打四次，受有前揭傷害，須花時間就醫並忍受
      身體上之疼痛，精神上自受有痛苦，依前揭民法第一百九十五條第一項前段之
      規定，原告自得請求被告賠償其慰撫金。被告雖抗辯原告先辱罵並歐打被告才
      與原告互毆云云，惟被告並未舉證以實其說，且縱認屬實，亦僅係被告毆打原
      告之動機，仍不妨礙原告慰撫金請求權之成立。本院審酌原告與被告原係朋友
      ，之後因故不睦，屢有爭執而發生本件傷害事件，惟原告所受之傷害僅為輕傷
      ，並不嚴重，及原告為高中畢業，經營ＰＵＢ為生，名下有多筆不動產，被告
      係高中肄業，名下無不動產，目前以打零工為生（見本院卷一兩造之財產總歸
      戶資料）等兩造之身分、地位、經濟能力及原告所受之傷害程度等一切情狀，
      認原告請求被告賠償慰撫金一百萬元，尚嫌過高，應以十萬元為適當，則原告
      逾此數額之請求，即非可取。
（六）至被告抗辯原告曾誣告被告強盜，且又勾結訴外人曾維國誣告被告強盜，於該
      案中出庭作偽證，對被告構成侵權行為，應負損害賠償責任，被告自得依法主
      張抵銷云云，為原告所否認，被告復未舉證以實其說，則其主張抵銷云云，自
      不足取。
六、綜上所述：原告依侵權行為法律關係請求被告賠償其醫療費用七千八百五十元及
    慰撫金十萬元共十萬七千八百五十元，及自起訴狀繕本送達被告之翌日即九十一
    年七月三十日起至清償日止，按年息百分之五計算之利息，洵屬有據，應予准許
    ，逾此部分之請求，洵屬無據，不應准許。
七、本判決第一項所命被告給付之金額未逾五十萬元，依民事訴訟法第三百八十九條
    第一項第五款，應依職權宣告假執行，惟被告陳明願供擔保，請准宣告免為假執
    行，亦無不合，爰酌定相當之擔保金額宣告之；至原告敗訴部分，其假執行之聲
    請已失所附麗，應併予駁回。
八、本案事證已臻明確，兩造其餘主張陳述及所提之證據，核與判決無影響，爰不另
    一一論述，附此敘明。
九、據上結論：本件原告之訴為一部有理由，一部無理由，依民事訴訟法第七十九條
    、第三百八十九條第一項第五款、第三百九十二條第二項，判決如主文。
中　　　華　　　民　　　國　　九十三　　年　　　八　　　月　　　十一　　日
                    　　　　　　　　　　台灣台北地方法院民事第三庭
                      　　　　　　　　　　　審判長法  官  張靜女
                                                  法  官  李維心
                                                  法  官  李宜娟
右正本係照原本作成。
如不服本判決應於送達後二十日內向本院提出上訴狀
中　　　華　　　民　　　國　　九十三　　年　　　八　　　月　　　十一　　日
                                              法院書記官  高菁菁
